臺灣基隆地方法院刑事判決　　　　　　　　　　　　　九十一年度簡上字第二七號
　　上　訴　人
　　即　被　告　丙○○
右上訴人因被告公共危險案件，不服本院九十一年度基簡字第八號中華民國九十一年
一月三日第一審簡易判決（聲請案號：九十年度偵字第四四九九號）提起上訴，本院
認不宜為簡易判決處刑，自為第一審判決如左：
    主  文
原判決撤銷。
丙○○無罪。
    理  由
一、檢察官聲請簡易判決處刑書意旨略以：上訴人即被告丙○○於民國九十年十月二
    十六日，將其所有車號二Ｃ—五一七０號自用小客車，駕駛到其父母親位於基隆
    市○○路三五六號之店面兼住處前停放，並要求其父母代為看守保管。嗣於翌日
    再至前述處所，藉詞車內有物品遺失，要求其父母賠償，未能遂其所求，丙○○
    即不時向其父母索討賠償，均未為其父母理睬而心生不滿；丙○○乃於九十年十
    月二十九日下午三時許，自備五公升裝塑膠汽油桶一只至位於中正路上之「中油
    加油站」，購得四‧０一公升之九五無鉛汽油後，於同日下午四時許，攜打火機
    及所購得之汽油至前述中正路三五六號現供人使用之住宅，向在屋內之母親乙○
    ○○揚言「如不賠償車內遺失之物，就要引火自焚」後，即潑灑桶內些許汽油於
    該住宅門口前一公尺處地上而預備放火，嗣因乙○○○唯恐釀成火災乃報警前往
    處理，經警當場扣得裝有汽油之塑膠桶一只，並在丙○○身上查獲打火機一個及
    購買汽油之發票一紙，因認被告丙○○涉犯刑法第一百七十三條第四項、第一項
    之預備放火燒毀現供人使用之住宅罪嫌。
二、按犯罪事實應依證據認定之，無證據不得推定其犯罪事實。又不能證明被告犯罪
    者，應諭知無罪之判決，刑事訴訟法第一百五十四條、第三百零一條第一項分別
    定有明文。又事實之認定，應憑證據，如未能發現相當證據，或證據不足以證明
    ，自不能以推測或擬制之方法，為裁判基礎（最高法院四十年台上字第八六號判
    例參照）。另認定犯罪事實所憑之證據，雖不以直接證據為限，間接證據亦包括
    在內；然而無論直接或間接證據，其為訴訟上之證明，須於通常一般之人不致有
    所懷疑，而得確信其為真實之程度者，始得據為有罪之認定，倘其證明尚未達到
    此一程度，而有合理之懷疑存在時，即無從為有罪之認定，亦有最高法院七十六
    年台上字第四九八六號判例可資參照。
三、檢察官聲請意旨認為被告涉犯刑法第一百七十三條第四項、第一項之預備放火燒
    毀現供人使用之住宅罪嫌，無非以：被害人即被告之母乙○○○於警訊時陳述甚
    詳，被告為乙○○○之親生子，雙方又無過節，如被告無此犯行，其母當無如此
    指述之理；另被告辯稱該桶汽油係他人委託其購買，卻無法指出該人姓名住址等
    ，是證其所辯，委無足採；又被害人稱被告揚言自焚，惟如被告果係欲自焚而無
    放火之意，應當將汽油潑灑於自身而非被害人住處門前，是被告所辯顯係卸責之
    詞，不足採信，復有被告購油之發票（ＪＸ00000000）一張、打火機一
    個、汽油一桶扣案及照片一張在卷可稽等情，為其論據。訊據被告丙○○雖不否
    認有攜帶打火機及裝有汽油之塑膠桶至其母親住處之事實，惟矢口否認有何預備
    放火罪嫌，辯稱：「因其有抽煙習慣，平日均隨身攜帶打火機，而扣案裝有汽油
    之塑膠桶是一不詳姓名人士託其購買，但因找不到該不知名男子，所以其才攜至
    其父母住處；而當時其係不慎弄翻油桶，所以其父母住處門前地上才會有油漬」
    等語。
四、經查，被害人即被告之母乙○○○於檢察官偵查及本院審理時均一致供陳：「被
    告有說『我要（台語）自焚』，手上沒有東西，我沒有聞到汽油味，當天被告有
    說身邊有一桶別人託買的汽油，而我家有養小狗，他有在那裡洗手，可能是他從
    外面時帶回來一桶朋友託買的汽油，沾到手，所以用清水洗手，因為裝（扣案之
    汽油）汽油的桶子就在洗手處，所以才會聞到汽油的味道，．．．是他自己想不
    開，不是要恐嚇我們，因為我害怕我兒子真的要自焚，所以才會害怕才要報警」
    等語，顯然被告之母乙○○○於報案之初，係恐其子即被告丙○○一時想不開要
    自焚，而請求警方協助；再依證人即受理本案之員警甲○○到院證稱：「當天下
    午四時到六時是巡邏的勤務，接到一一０的通知，到現場中正路三五六號前，看
    到被告在現場屋外，有聞到汽油味，現場有看到空的油桶（非扣案之汽油桶）、
    輪胎、鳥籠及雨傘、打火機等物撒落在地面上，打火機是放在空油桶的上面，被
    告的母親表示被告是要自焚，而被告表示不小心打翻汽油，現場的油漬面積不大
    ，就在住處門口」等情，顯然就現場之客觀狀況，被告潑撒汽油之地點係在現場
    基隆市○○路三五六號屋前之空地上，且油漬範圍不太；至於員警前開所述之空
    油桶上置放打火機一節，惟該空汽油桶並非本件扣案內裝汽油之汽油桶，而該空
    油桶內原本就無剩餘柴油存在一節，業據被告供明在卷，且前開證人亦無一人指
    稱被告係持該空汽油桶噴撒現場之空地上，則被告是否有預備放火燒燬現供人使
    用之住宅之主、客觀情狀，並非無疑。再查，扣案之汽油一桶確係在該地施作工
    程之工人委請被告至中正三路加油站代為購油一事，業據證人即中油正濱漁港加
    油站代理站長丁○○到院證稱：「和平島加油站是針對漁船加油的，漁船油和一
    般汽油不同，沒有一般的汽機車汽油，印象中去年年底某一天的傍晚約四點左右
    ，被告有拿一瓶東西，到和平島加油站，問我說包工的人有人託他買汽油一事」
    等情，顯然被告前開辯稱扣案之汽油是工人託買等語，應確有此事存在。綜上所
    述，被告應無預備燒燬現供人使用住宅之主觀意思及客觀行為，此外，復查無其
    他積極證據足資證明被告有何公訴人所指公共危險犯行，尚難僅以被告於屋外揚
    言自焚云云，即遽以認定被告有聲請人所指之前開犯行，揆諸前揭說明，應依法
    諭知無罪之判決，原審依刑法第一百七十三條第四項、第一項之規定對被告論罪
    科刑，尚有未洽，被告上訴意旨否認犯罪指摘原判決不當，為有理由，自應由本
    院予以撤銷改判，而為被告無罪之諭知。
五、按法院認為應科拘役、罰金或應諭知無罪之案件，被告合法傳喚，無正當之理由
    不到庭者，得不待其陳述，逕行判決，刑事訴訟法第三百零六條定有明文，本件
    上訴人即被告經合法傳喚無正當理由未到庭，爰依前開規定不待其陳述逕行判決
    。
六、又本件被告丙○○所為既未該當於刑法第一百七十三條第四項、第一項之構成要
    件，而應對其諭知無罪之判決，已如前述，原審本不得適用刑事訴訟法第七編所
    定之簡易程序對其論罪科刑，而應依刑事訴訟法第四百五十二條規定適用通常程
    序為審判，則本院所為前開判決，係依刑事訴訟法第四百五十五條之一第三項規
    定準用同法第三百六十九條第二項規定適用第一審通常程序而為之第一審通常程
    序判決，附此敘明。
據上論結，應依刑事訴訟法第四百五十五條之一第一項、第三項、第四百五十二條、
第三百零六條、第三百零一條第一項，判決如主文。
本案經檢察官吳佳齡到庭執行職務。
中      華      民      國      九十一      年      六    月   二十八   日
                                  臺灣基隆地方法院刑事第三庭
                                          審判長法  官  林 火 炎
                                                法  官  齊    潔
                                                法  官  何 怡 
右正本證明與原本無異。
對於本件判決如有不服，應於收受送達後十日內，向本院提出上訴書狀，上訴於臺灣
高等法院，並按他造當事人之人數附具繕本。
                                                書記官  湯 惠 芳
中      華      民      國      九十一      年      七    月     二     日
